臺灣士林地方法院民事判決　　　　　　　　　　　　　九十三年度婚字第三四六號
　　原　　　告　乙　○
　　被　　　告　甲○○
當事人間離婚事件，本院於民國九十三年七月八日言詞辯論終結，判決如下：
    主    文
准原告與被告離婚。
訴訟費用由被告負擔。
    事實及理由
一、本件原告起訴主張：兩造於民國四十九年結婚，惟被告於民國八十八年八月間掐
    被告竟因而心生不滿，於同年八月十六日凌晨，在台北市○○區○○街七二巷十
    七弄四五號一樓住處，趁原告及家人熟睡之際，放火燒房子，意圖殺害原告，被
    告因殺人未遂罪，經法院判處有期徒刑五年三個月確定，為此原告依民法第一千
    零五十二條第一項第十款及同條第二項之規定請求判決兩造離婚等語，並聲明：
    (1)請求准原告與被告離婚。(2)訴訟費用由被告負擔。
二、被告則以：其當時是自己要引火自殺，不慎點燃香煙導致失火，並無殺害原告或
    其他人之意思，且其年紀已老，原告要負責其出獄後之生活費用，否則不同意離
    婚等語置辯。
三、原告主張兩造於民國四十九年間結婚，現婚姻關係存續中，業據原告提出
    本一件為證，並為被告所不爭，堪信為真正。原告另主張被告於八十八年八月間
    先對其有家庭暴力行為，經其提出保護令聲請後，竟憤而於八十八年八月十六日
    在住處放火燒房子，幸經逃生得宜始未罹難，但仍受有一氧化碳中毒之傷害等情
    ，已據原告提出本院八十九年度訴字第四五四號刑事判決書一件為證，並經本院
    調取該刑事案卷核閱無誤，被告雖辯稱係自己欲自殺，不慎點火引燃所致云云，
    惟火災當時被告故意於家人熟睡之時，於門窗緊閉之住處內將瓦斯筒之減壓閥拔
    掉，使瓦斯氣體外逸，再以香煙引火點燃等情，業據前述刑事案件審理時調查明
    確，並經消防人員陳眠賢於該案供證明確，被告所辯顯係推卸之詞，不足採信，
    堪認原告主張為真實。
四、按夫妻之一方被處三年以上徒刑或因犯不名譽之罪被處徒刑者，他方得向法院請
    求判決離婚，民法第一千零五十二條第一項第十款定有明文。又對於第一千零五
    十二條第十款之情事，有請求權之一方，自知悉後已逾一年，或自其情事發生後
    已逾五年者，不得請求離婚，同法第一千零五十四條亦規定甚明。經查，本件被
    告因前述殺人未遂案件，經本院刑事庭於九十年六月八日以八十九年度訴字第四
    五四號判決判處有期徒刑五年三個月，嗣於九十年八月二十一日因被告撤回上訴
    ，全案已告確定，此據本院依職權調閱前開案號全卷及被告之全國前案紀錄表查
    核無誤，而原告為上述刑事案件告訴人自無不知之理，乃原告遲至九十三年六月
    二日始具狀向本院訴請離婚，有起訴狀上本院收文章可憑，顯逾民法第一千零五
    十四條所定知悉後逾一年之除斥期間，則原告依此請求離婚即無理由，應予駁回
    。
五、按民法第一千零五十二條第二項規定：「有前項以外之重大事由，難以維持婚姻
    者，夫妻之一方得請求離婚。但其事由應由夫妻之一方負責者，僅他方得請求離
    婚」。是夫妻對於難以維持婚姻之重大事由均可歸責時，應比較衡量雙方之有責
    程度，責任較輕之一方，固得向責任較重之他方請求離婚，如雙方之有責程度相
    當，亦應准雙方均得請求離婚，以符立法目的。至判斷婚姻有難以維持之重大事
    由，應綜合斟酌婚姻之真締、通常生活經驗、夫妻維持婚姻關係之主觀意願，及
    客觀相處狀況等一切情狀，已喪失夫妻共同生活之基礎以為斷。經查：本件被告
    因對原告實施家庭暴力行為，經原告聲請保護令，被告竟憤而放火燒燬房屋，造
    是原告一氧化碳中毒，險些造成原告死亡，被告更因此為法院以殺人未遂罪，判
    處有期徒刑五年三月確定，現在監服刑中，被告殘酷行為已使夫妻分隔，且情義
    蕩然無存，毫無繼續經營婚姻之意願，遑論營造彼此圓滿、和諧、安全及幸福之
    人生，是本院認為兩造維持婚姻之基礎不復存在，已無法共同生活，而被告對此
    結果應負完全責任，是原告依民法第一千零五十二條第二項之規定，訴請離婚，
    為有理由，應予准許。
六、據上論結：依民事訴訟法第七十八條，判決如主文。
中　　　華　　　民　　　國　　九十三　　年　　　七　　  月　  二十二 　 日
                                        臺灣士林地方法院家事法庭
                                            法　    官　詹朝傑
右為正本係照原本作成。
如對本判決上訴，應於判決送達後廿日內向本院提出上訴狀。
中　　　華　　　民　　　國　　九十三　　年　　　七　  　月　  二十二    日
　　　　　　　　　　　　　　　　　　　　　　法院書記官　劉奕湘
